臺灣彰化地方法院刑事判決　　　　　　　 96年度易字第745號
公　訴　人　臺灣彰化地方法院檢察署檢察官
被　　　告　乙○○
上列被告因竊盜案件，經檢察官提起公訴（96年度偵字第4321號
），本院判決如下：
    主  文
乙○○犯竊盜未遂罪，累犯，處有期徒刑拾月，減為有期徒刑伍
月。並應於刑之執行前，令入勞動場所強制工作，期間為年。
又犯夜間侵入住宅竊盜未遂罪，累犯，處有期徒刑壹年貳月，減
為有期徒刑柒月，並應於刑之執行前，令入勞動場所強制工作，
期間為年。應執行有期徒刑壹年，並應於刑之執行前，令入勞
動場所強制工作，期間為年。
    事實及理由
一、犯罪事實：
    乙○○自民國（下同）79年間起有多項竊盜前科，又於90年
    間因犯竊盜案件，經臺灣雲林地方法院90年度易字第770號
    判處有期徒刑5月確定，於91年3月20日易科罰金執行完畢。
    乙○○不思正當工作，養成以偷竊為生之犯罪習慣，陸續為
    下列犯行：
  (一)乙○○仍不知悔改，意圖為自己不法之所有，於94年2月間
    ，侵入丁○○位於彰化縣田中鎮○○路○段496號之住處（侵
    入住宅部分，未據告訴），至丁○○之房間內，見丁○○是
    中風老人，正在臥床休息，便對丁○○之外籍看護甲○○ ○○○○○（中文名『哇地』）謊稱是要來探望丁○○，再用手摸丁○○之上衣、外褲口袋以搜尋財物，丁○○驚醒而大叫「啊
    」，甲○○ ○○○ ○○察覺有異，遂將坐輪椅之丙○○○（丁○○
    之妻）推至丁○○之房內，乙○○見行跡敗露，旋即離去，
    而未竊得財物。
  (二)乙○○又意圖為自己不法之所有，於96年3月15日晚上7時30
    分許之夜間，再度侵入丁○○之上開住處內，見丁○○坐輪
    椅在客廳看電視，便坐至丁○○身旁，用手摸丁○○之口袋
    以搜尋財物，丁○○表示不悅，甲○○ ○○○ ○○見狀遂喝令乙○○不要這樣，乙○○遂將坐輪椅之丁○○推至丁○○之房間
    內，再將丁○○扶到床上躺下，用手摸丁○○之口袋繼續搜
    尋財物，丁○○出聲「啊」，甲○○ ○○○ ○○發現後即出言制止
    乙○○，告知老闆即將返家，乙○○仍無動於衷，繼續搜尋
    丁○○身上有無財物，此時適有人前來丁○○住處，甲○○○○○ ○○見狀即大喊：「老闆你回來了! 」，使乙○○心頭一
    驚，遂立即騎乘車牌號碼GXA-033號機車離去，始未竊得財
    物。後甲○○ ○○○ ○○記下乙○○之機車車牌號碼後，報警處理
    ，因而查獲上情。
二、認定事實之證據及理由：
  (一)按被告以外之人於偵查中向檢察官所為陳述，除顯有不可信
    之情況者外，得為證據，刑事訴訟法第159 條之1 第2 項定
    有明文。蓋因檢察官與法官同為司法官署，且檢察官代表國
    家偵查犯罪，依法有訊問被告、證人及鑑定人之權力，且須
    對被告有利、不利之情形均應注意，況徵諸實務運作，檢察
    官實施刑事偵查程序，亦能恪遵法定程序之要求，不致有違
    法取證情事且可信度極高，是被告以外之人前於偵查中已具
    結而為證述，除反對該項供述得具有證據能力之一方，已釋
    明「顯有不可信之情況」之理由外，不宜以該證人未能於審
    判中接受他造之反對詰問為由，即遽指該證人於偵查中之陳
    述不具證據能力，方符前揭法條之立法意旨。查後述引用之
    證人於檢察官偵查中所為之陳述，均經具結，被告及辯護人
    等均未提及檢察官在偵查時，有任何不法取供之情形，客觀
    上並無顯不可信之情況，是前揭證人於偵查中之證言自具有
    證據能力。
  (二)被告於本院審理中，坦承確實曾於犯罪事實(一)(二)之時間，前
    往丁○○家中，(一)該次有摸丁○○的大腿，(二)該次有將丁○○由客廳推到房間內等事實。（但否認犯罪，辯稱：我與丁○○是朋友，我是順道去看他的，我只是摸他的腳並問他怎
    麼變成這嚴重，都不能動了，並不是搜他的口袋，(二)該次我
    是從容離開的，並非倉惶逃逸。）
  (三)被告一再辯稱是去探望朋友丁○○云云，丁○○雖然中風而
    無法言語，但丁○○之妻丙○○○及外傭甲○○ ○○○ ○○各於偵
    查中及本院審理中結證，渠等與被告均無朋友關係，丙○○○更說從沒有看過被告，被告辯稱要探望朋友云云，顯不可
    採信。被告曾經於80年1月19日、90年5月25日、94年2月6日
    、94年8月21日、95年8月11日數度謊稱要探視朋友而侵入他
    人住宅，被害人均表示不認識被告，而由法院將被告數次判
    刑確定（如下述判決），被告如今又以同樣手法謊稱要找朋
    友而侵入他人住家，犯罪手法同出一轍，其不法所有之犯罪
    意圖十分明顯。
  (四)關於犯罪事實(一)部分，證人外傭甲○○ ○○○ ○○結證稱：「（是
    否認識被告乙○○？）我不認識他，他是來我老闆家我才看
    到他的。.. （你看到他，他在做什麼？）他來找阿公【指
    ：丁○○】，他說他是阿公的朋友。（在房間內，他有無對
    阿公怎麼樣？）有到阿公的房間。（到阿公的房間內做什麼
    ？）他摸阿公的褲子左邊口袋，被告乙○○坐在阿公的旁邊
    。.. （有無看到他在阿公左邊的口袋摸來摸去？）是的。
    （當時阿公在做什麼？）阿公有發出『啊』、『啊』的聲音
    ，阿公是不同意人家摸他的口袋。（.. 你有無到阿公房間
    裡面去？）沒有。（被告有無帶東西走？）沒有。（阿公叫
    完『啊』你如何處理？）我告訴阿媽，阿媽說他不認識被告
    ，被告看到阿媽之後就要回去，被告沒有與阿媽講話。」等
    語，可以證明：被告謊稱是丁○○的朋友，潛入房間摸丁○○口袋，令丁○○心生不悅而發出「啊」「啊」聲音。被告
    已經著手搜尋被害人丁○○身上財物，幸經外傭告知丙○○○後，被告始趕緊離去之事實。
  (五)關於犯罪事實(二)部分，證人外傭甲○○ ○○○ ○○結證稱：「（今
    年這一次發生的情形如何？）我看到被告來，跟阿公坐在客
    廳看電視，他有摸阿公褲子左邊的口袋，被告自己推阿公到
    房間，阿公坐在床舖上，他坐在阿公旁邊，他又摸阿公的口
    袋，因為我一個女人家，阿媽又在睡覺，我害怕，我來回的
    走動，我告訴他你不要這樣，等一下老闆會回來，我看到外
    面有人影回來，我告訴被告說是老闆回來了，他到阿媽房間
    看一看，就騎機車走開了。.. （有無問阿媽？）我有問阿
    媽，阿媽說他不認識.. （被告.. 有無帶禮品、水果去看阿
    公？）沒有。（被告離開時有告訴阿媽要走了，阿媽有無說
    什麼？）阿媽在睡覺，不知道有什麼人來，她有聽到，但是
    沒有什麼反應。（阿媽是否認識他？）不認識他。.. （到
    你們家，有多久時間？）大概是7點多快到8點」等語，另有
    被告當日晚上7時0分17秒，騎乘車牌號碼GXA-033號機車經
    過附近路口遭攝影機拍攝之畫面可資佐證，被告沒有帶任何
    水果禮物，貿然進入被害人住家，將丁○○推入房間內，其
    用意顯為避人耳目而方便搜刮財物，其夜間侵入住宅竊盜未
    遂之事實，亦甚明確。
  (六)證人外傭甲○○ ○○○ ○○雖於本院證稱犯罪事實(一)(二)被害人丁○○有失竊金錢，然證人外傭甲○○ ○○○ ○○先前於警偵訊中稱並
    無失竊金錢，此部分尚屬有疑，故不認定為既遂犯。
  (七)綜上所述，本案事證明確，被告犯行已可認定。
三、論罪科刑：
  (一)按刑法第321條第1項第1款之「夜間」，係指日沒後日出前
    ，本件犯罪事實(二)之案發時間為96年3月15日晚上7時30分至
    8時許，已於當日18時07分日沒之後（參本院卷附之中央氣
    象局96年彰化地區日落時間表），自屬於夜間。故核被告犯
    罪事實(一)所為，係犯刑法第320條第3項、第1項之竊盜未遂
    罪；犯罪事實(二)所為，係犯刑法第321條第2項、第1項第1款
    之夜間侵入住宅竊盜未遂罪。上述二罪，犯罪時間相距已久
    ，顯係個別起意，應分論併罰。又被告雖然於94年2月間利
    用相同手法犯竊盜罪，經嘉義地方法院94年度易字76號判刑
    確定，然該案件案發地點在嘉義縣大林鎮，與本件彰化縣田
    中鎮相距甚遠，被告顯係隨機起意竊盜，並無連續犯之關係
    ，應予敘明。又被告並無使用不法腕力暴力方法取得財物，
    告訴代理人認為本案為搶奪未遂云云，容有誤會。
  (二)被告甫於91年3月20日，因竊盜案件有期徒刑5月易科罰金執
    行完畢，此有臺灣高等法院被告全國前案紀錄表可證，其受
    此有期徒刑執行完畢後，5年以內故意再犯有期徒刑以上之
    罪，應依累犯規定加重其刑。又被告兩次行竊均屬未遂，應
    依既遂犯之刑度減輕其刑，並依刑法第71條第1項先加後減
    之。
  (三)法律變更比較：
    被告於犯罪事實(一)行為後，刑法業於95年7月1日起修正施行
    。按行為後法律有變更者，適用行為時之法律，但行為後之
    法律有利於行為人者，適用最有利於行為人之法律，修正後
    刑法第2條第1項定有明文。本件綜合比較之結果及理由如下
    ：
  1.刑法第25條原規定：「已著手於犯罪行為之實行而不遂者，
    為未遂犯。未遂犯之處罰，以有特別規定者，為限。」，第
    26條原規定：「未遂犯之處罰，得按既遂犯之刑減輕之。但
    其行為不能發生犯罪之結果，又無危險者，減輕或免除其刑
    。」；刑法修正後第25條規定：「已著手於犯罪行為之實行
    而不遂者，為未遂犯。未遂犯之處罰，以有特別規定者為限
    ，並得按既遂犯之刑減輕之。」，第26條規定：「行為不能
    發生犯罪之結果，又無危險者，不罰。」經比較修正前、後
    規定之結果，修正前之規定對被告並無不利，應適用修正前
    之規定。
  2.刑法第47條原規定：「受有期徒刑之執行完畢，或受無期徒
    刑或有期徒刑一部之執行而赦免後，5年以內再犯有期徒刑
    以上之罪者，為累犯，加重本刑至二分之一」，修正後同條
    第1項則為：「受徒刑之執行完畢，或一部之執行而赦免後
    ，5年以內故意再犯有期徒刑以上之罪者，為累犯，加重本
    刑至二分之一」，惟本件被告係故意再犯本件有期徒刑以上
    之罪，是不論依修正前之刑法第47條，或修正後之刑法第47
    條第1項之規定，均構成累犯，不生新舊法比較適用問題，
    應逕適用舊法。
  3.修正前刑法第33條第5款規定：「主刑之種類如左：五、罰
    金：1元以上。」換算新臺幣後，為新臺幣3元以上。惟被告
    行為後新刑法第33條第5款係規定：「主刑之種類如下：五
    、罰金：新臺幣1千元以上，以百元計算之。」舊法並非不
    利。
  4.刑法施行法第1條之1增訂施行前，依罰金罰鍰提高標準條例
    第1條前段、現行法規所定貨幣單位折算新臺幣條例第2條規
    定，本件所涉法條關於罰金刑部分應提高為30倍。刑法施行
    法修正增訂第1條之1規定：「中華民國94年1月7日刑法修正
    施行後，刑法分則編所定罰金之貨幣單位為新臺幣。94年1
    月7日刑法修正時，刑法分則編未修正之條文定有罰金者，
    自94年1月7日刑法修正施行後，就其所定數額提高為30倍。
    但72年6月26日至94年1月7日新增或修正之條文，就其所定
    數額提高為3倍。」依增訂條文提高並改為新臺幣後，本件
    所涉法條關於罰金刑部分仍同為提高30倍，適用新、舊法結
    果並無不同。
  5.修正前刑法第51條規定：「數罪併罰，分別宣告其罪之刑，
    依左列各款定其應執行者：」其中第5款規定：「宣告多數
    有期徒刑者，於各刑中之最長期以上，各刑合併之刑期以下
    ，定其刑期。但不得逾20年。」，修正後刑法第51條第5款
    規定：「宣告多數有期徒刑者，於各刑中之最長期以上，各
    刑合併之刑期以下，定其刑期。但不得逾30年。」比較結果
    ，修正後刑法並非較有利於行為人。
  (四)量刑審酌：被告有多項侵入住宅竊盜竊盜前科，犯罪方法
    均係利用鄉村居民門戶未關之機會，佯稱是找朋友、探望病
    人而進入他人住家搜尋，雖經多次行竊失風落網，但仍一再
    故犯，惡性重大。被告行竊雖未既遂，但手法係登堂入室
    ，一個壯年男子潛入他人住家，對老人、外傭等弱勢被害人
    ，法益危害非輕。被告第一次入侵被害人住家時，被害人本
    無報案之意，然被告竟再度登堂入室，並遭監視錄影器拍下
    行蹤，果然是「人在做、天在看」，一切是被告咎由自取。
    被告犯後一再謊稱是找朋友，態度不佳，且未與被害人達
    成和解。被告已婚，育有二子分別已17、18歲，被告自述
    平日有種水果樹為生等一切情狀，量刑如主文所示宣告刑。
  (五)按中華民國96年罪犯減刑條例已於96年7月16日施行，又本
    件犯罪係在96年4月24日以前，且宣告刑並無排除於中華民
    國96年罪犯減刑條例第3條所示之不適用情形，故應依該條
    例第7條第2項，就原本宣告刑諭知其減得之刑，並依同條例
    第10條就減得之刑，依據修正前之刑法第51條第5款，定應
    執行刑。
  (六)按竊盜犯贓物犯保安處分條例第3條第1項規定：「十八歲以
    上之竊盜犯、贓物犯，有犯罪之習慣者，得於刑之執行前，
    令入勞動場所強制工作。」，及第5條第1項規定：「依本條
    例宣告之強制工作處分，其執行以三年為期。」旨在對嚴重
    職業性犯罪、欠缺正確工作觀念，因而習慣犯罪者，強制其
    從事勞動，學習一技之長及正確之謀生觀念，使其日後重返
    社會，能適應社會生活。據卷內臺灣高等法院被告全國前案
    紀錄表、在監在押全國紀錄表、相關前案判決等顯示，被告
    多次竊盜前科，多年來竊盜前科不斷，雖然經過多次徒刑宣
    告執行，仍無法斷絕犯罪習慣，情形如下：
┌────┬──────┬────────┬────┬────┬────┬────┐
│犯罪時間│犯罪手法    │  判決字號      │宣告主刑│宣判時間│入獄時間│出監時間│
├────┼──────┼────────┼────┼────┼────┼────┤
│79.6.7  │竊盜        │雲林地方法院79年│有期徒刑│79.8.24 │80.5.14 │81.4.11 │
│        │            │易字693號       │10月    │        │        │        │
├────┼──────┼────────┼────┼────┤        │        │
│80.1.19 │佯稱是去探望│雲林地方法院80年│有期徒刑│80.4.3  │        │        │
│        │被害人之妻，│度易字181號     │6月     │        │        │        │
│        │被害人之妻叫│                │        │        │        │        │
│        │其上樓拿藥，│                │        │        │        │        │
│        │故在二樓房間│                │        │        │        │        │
│        │內翻起床墊、│                │        │        │        │        │
│        │打開抽屜四處│                │        │        │        │        │
│        │搜尋，然被害│                │        │        │        │        │
│        │人夫妻並不認│                │        │        │        │        │
│        │識被告。    │                │        │        │        │        │
├────┼──────┼────────┼────┼────┼────┼────┤
│83.3.23 │在醫院病房內│雲林地方法院83年│有期徒刑│83.6.4  │83.7.8  │84.7.8  │
│        │竊取病人衣服│易字506號       │1年     │        │        │        │
│        │內現金      │                │        │        │        │        │
├────┼──────┼────────┼────┼────┼────┼────┤
│90.5.25 │佯稱是要探望│雲林地方法院90年│有期徒刑│91.1.29 │91.3.20 │91.3.20 │
│        │一位啞巴婦人│度易字770號     │5月     │        │易科罰金│易科罰金│
│        │朋友，侵入他│                │        │        │        │        │
│        │人住宅竊盜未│                │        │        │        │        │
│        │遂          │                │        │        │        │        │
├────┼──────┼────────┼────┼────┼────┼────┤
│94.2.6  │佯裝是找被害│嘉義地方法院94年│有期徒刑│94.6.23 │94.8.29 │95.5.31 │
│        │人而侵入他人│度易字76號      │6月     │        │        │        │
│        │住宅竊盜未遂│                │        │        │        │        │
│        │，然被害人並│                │        │        │        │        │
│        │不認識被告  │                │        │        │        │        │
├────┼──────┼────────┼────┼────┤        │        │
│94.8.21 │佯裝要找友人│嘉義地方法院94年│有期徒刑│94.11.23│        │        │
│        │阿發而侵入他│嘉簡字1131號    │3月     │        │        │        │
│        │人住宅竊盜未│                │        │        │        │        │
│        │遂，然該住宅│                │        │        │        │        │
│        │內並無阿發之│                │        │        │        │        │
│        │人存在      │                │        │        │        │        │
├────┼──────┼────────┼────┼────┼────┴────┤
│95.8.11 │佯稱是要找友│嘉義地方法院95年│有期徒刑│95.12.13│尚未執行          │
│        │人陳秀美而侵│度易字471號     │7月     │        │                  │
│        │入他人住宅竊├────────┼────┼────┤                  │
│        │盜得手，然該│臺灣高等法院96年│有期徒刑│96.4.25 │                  │
│        │住宅內並無陳│上易字114號判決 │10月    │        │                  │
│        │秀美居住    │                │        │        │                  │
├────┼──────┼────────┼────┼────┼────┬────┤
│94.2    │佯裝要關心中│本判決          │應執行  │96.7.17 │未確定  │        │
├────┤風老人而侵入│                │有期徒刑│        │        │        │
│96.3.15 │住宅竊盜未遂│                │1年並強 │        │        │        │
│        │，然被害人並│                │制工作  │        │        │        │
│        │不認識被告  │                │        │        │        │        │
└────┴──────┴────────┴────┴────┴────┴────┘
    被告十餘年前就曾謊稱要探視病人而侵入他人住宅，近年更
    是來一再利用相同手法犯罪，行竊地點遍及彰化、雲林、嘉
    義，尤其本次96年3月15日犯行，是在另案竊盜案件二審上
    訴審理中所為，明知自己官司纏身，還大膽四處竊盜，將司
    法判決視為無物，且無論如何予以徒刑監禁，均不能改變被
    告竊盜習慣，被告早已養成偷竊為生之習慣，實具潛在之危
    險性格，若不能矯正其價值觀，將來出監後，勢必重蹈覆轍
    ，為協助其再社會化，應命其進入勞動場所強制工作，以培
    養其勤勞工作之人生觀，亦符合比例原則，故依竊盜犯贓物
    犯保安處分條例第3條第1項、第5條第1項前段之規定，各諭
    知刑前強制工作。
四、適用法條：
  (一)刑事訴訟法第299條第1項。
  (二)修正前刑法第320條第3項、第1項、第47條、第26條前段、
    第51條第5款，罰金罰鍰提高標準條例第1條前段。
  (三)刑法第321條第2項、第1項第1款、第47條第1項、第25條第
    2項。
  (四)中華民國96年罪犯減刑條例第2條第1項第3款、第7條、第10
    條第1項。竊盜犯贓物犯保安處分條例第3條第1項、第5條第
    1項前段。
本案經檢察官鮑慧忠到庭執行職務。
中　　華　　民　　國　　96　　年　　7　　月　　17　　日
                    刑事第三庭  法  官  葉明松
以上正本證明與原本無異。
如不服本判決，應於判決送達後10日內，向本院提出上訴狀（ 須
附繕本 ）。
告訴人或被害人對於判決如有不服具備理由請求檢察官上訴者，
其上訴期間之計算係以檢察官收受判決正本之日期為準。
中　　華　　民　　國　　96　　年　　7　　月　　17     日
                                書記官  于淑真
【附錄本案論罪法條】
中華民國刑法第320條
（普通竊盜罪、竊佔罪）
意圖為自己或第三人不法之所有，而竊取他人之動產者，為竊盜
罪，處5年以下有期徒刑、拘役或 5 百元以下罰金。
意圖為自己或第三人不法之利益，而竊佔他人之不動產者，依前
項之規定處斷。
前二項之未遂犯罰之。
中華民國刑法第321條
（加重竊盜罪）
犯竊盜罪而有左列情形之一者，處 6 月以上、 5 年以下有期徒
刑：
一  於夜間侵入住宅或有人居住之建築物、船艦或隱匿其內而犯
    之者。
二  毀越門扇、牆垣或其他安全設備而犯之者。
三  攜帶兇器而犯之者。
四  結夥三人以上而犯之者。
五  乘火災、水災或其他災害之際而犯之者。
六  在車站或埠頭而犯之者。
前項之未遂犯罰之。
